【裁判字號】    92,交聲,415
【裁判日期】    920530
【裁判案由】    交管條例聲異
【裁判全文】
臺灣板橋地方法院交通事件裁定                    九十二年度交聲字第四一五號
    原處分機關  交通部公路總局臺北區監理所
    異  議  人  甲○○
    即受處分人
右列異議人即受處分人因違反道路交通管理處罰條例案件，不服原處分機關於中華民
國九十二年一月十三日所為之裁決處分（裁決書案號：北監六字第裁四○—一Ａ00
00000號），聲明異議，本院裁定如左：
        主  文
異議駁回。
        理  由
一、聲明異議意旨略以：異議人即受處分人甲○○於民國（下同）九十一年六月二十
    六日下午四時五十分許，將其所有之車牌號碼三一二－ＬＣ號之營業小客車停放
    於臺北市○○街公有收費停車場，因異議人係身心障礙人士，領有身心障礙者專
    用停車位識別證及殘障手冊，且當日異議人已將上開證件及駕照、行照等，均放
    置在駕駛座明顯處，理應不用繳納停車費；惟異議人仍收到繳納停車費之通知單
    ，而異議人又因行動不便，未辦理銷單手續，竟遭開單舉發，並由原處分機關裁
    罰，爰依法聲明異議云云。
二、按汽車駕駛人在道路收費停車處所停車，不依規定繳費者，處新臺幣（下同）六
    百元以上一千二百元以下罰鍰，道路交通管理處罰條例第五十六條第一項第十一
    款定有明文。次按身心障礙者本人駕駛車輛，將車輛停放路邊或人工收費之路外
    停車場，身心障礙者接獲管理員巡場開立之補繳費通知單時，應於補繳費通知單
    記載之補繳期限內，由身心障礙者本人親持身心障礙手冊、駕駛執照、行車執照
    正本洽臺北市停車管理處二十四小時開放之公有收費停車場或路邊任何一位收費
    管理員，經收費管理員查核無誤後，得辦理免費停車手續，臺北市停車管理處公
    有收費停車場身心障礙者優惠停車查核作業規定（下稱查核作業規定）第三點亦
    定有明文；上開查核作業規定，除保障身心障礙者於公有收費停車場免費停車之
    權益外，並兼有杜絕投機人士冒用他人身心障礙證明文件以規避繳納停車費之公
    益目的，此觀諸上開查核作業要點第一條之規定自明；從而，縱屬身心障礙人士
    自行駕駛車輛，仍應依前述規定辦理免費停車手續後，始能享受免費停車之優待
    ，否則即應依規定繳納停車費；倘有不依規定繳納者，仍屬前述違反道路交通管
    理處罰條例之行為，即應受處罰。
三、經查，異議人即受處分人甲○○於九十一年六月二十六日下午四時五十分許，將
    其所有之車牌號碼三一二－ＬＣ號營業小客車停放於臺北市○○街公有收費停車
    場之一般停車格內，因未依上開查核作業規定辦理身心殘障者免費停車手續，亦
    未依規定繳費，乃由臺北市停車管理處以北市交停字第一Ａ0000000號違
    規通知單予以舉發等事實，有臺北市停車管理處九十二年二月十日北市停四字第
    ○九二三○六七五五○○號函、違規查詢報表各一份等在卷可稽，且為異議人所
    不否認，是異議人確於道路收費停車處所停車，且未依規定繳費之事實，堪以認
    定。又異議人固為中度肢障者，屬身心障礙人士，此有殘障手冊及身心障礙者專
    用停車位識別證影本各一紙在卷可按，惟其既已明知應依規定辦理免費停車手續
    ，猶以行動不便為由，未依規定前往指定之地點辦理，復未依規定繳納停車費，
    揆諸首揭說明，原處分機關以異議人違反道路交通管理處罰條例第五十六條第一
    項第十一款規定，裁處異議人罰鍰一千二百元，核無違誤。至異議人辯稱其因行
    動不便，難以辦理銷單手續云云，惟查異議人既係以駕駛營業小客車載客為業，
    顯見其行動能力並未喪失，斷無不能依規定前往指定處所辦理免費停車手續之理
    ；況且，得辦理上開免費停車手續之處所，遍及臺北市各開放之公有停車場，甚
    至任何一位路邊停車收費管理員，已足以兼顧身心障礙者辦理手續之便利性；異
    議人所執前述理由，自難作為免罰之依據。從而，本件異議人聲明異議，為無理
    由，應予駁回。
據上論斷，應依道路交通案件處理辦法第十九條規定，裁定如主文。
中      華      民      國    九十二    年      五      月      三十    日
                                    臺灣板橋地方法院交通法庭
                                        法  官  劉 景 宜
右正本證明與原本無異。
如不服本裁定，應於送達後五日內，向本院提出抗告狀。
                                        書記官  劉 育 君
中      華      民      國    九十二    年      六      月       三     日


司法院資訊處製作；財團法人民間司法改革基金會備份。
